高雄高等行政法院簡易判決　　　　　　　　　　　　　九十三年度簡字第一○六號
　　原　　　告　甲○○○
　　被　　　告　高雄市政府
　　代　表　人　乙○○　○○
　　訴訟代理人　丙○○
右當事人間因就業服務法事件，原告不服行政院勞工委員會中華民國九十三年三月八
日勞訴字第○九二○○七二五四五號訴願決定，提起行政訴訟。本院判決如左：
　　主  文
原告之訴駁回。
訴訟費用由原告負擔。
    事實及理由
一、緣原告非法容留逃逸之越南籍外國人ＤＯ　ＴＨＩ　ＨＯＮＧ　ＴＨＯＭ（護照
    號碼：ＡＴ0000000號），於原告在高雄市苓雅區○○○路一０五號所經
    營之「越南阿懷河粉」內從事端盤、洗碗盤之工作，案經高雄市政府警察局於民
    國（下同）九十二年九月十四日當場查獲，移由被告查證屬實；乃認原告違反就
    業服務法第四十四條規定，依同法第六十三條第一項規定以九十二年十月二十七
    日高市府勞三字第０九二００五五七一０號違反就業服務法罰鍰案件處分書裁處
    原告新台幣（下同）十五萬元罰鍰。原告不服，提起訴願遭決定駁回，遂提起本
    件行政訴訟。
二、原告起訴主張：高雄市政府警察局人員所查獲越南籍外國人ＤＯ　ＴＨＩ　ＨＯ
    ＮＧ　ＴＨＯＭ，係原告之越南媳婦的朋友，同是越南人所以常到店裡（也是原
    告住家）找媳婦聊天，閒聊時，看到店內在忙時，會自動幫忙端盤洗碗，一會兒
    就回去了，原告並無聘僱容留越南籍外國人ＤＯ　ＴＨＩ　ＨＯＮＧ　ＴＨＯＭ
    情事，警察查獲時所作筆錄，係原告及越南籍外國人ＤＯ　ＴＨＩ　ＨＯＮＧ
    ＴＨＯＭ一時心慌隨便說的，不可僅據此筆錄即謂原告有容留外國人之違法情事
    ，而聲明求為判決訴願決定及原處分均撤銷。被告則以（一）查越南籍外國人Ｄ
    Ｏ　ＴＨＩ　ＨＯＮＧ　ＴＨＯＭ原係受聘僱於高雄縣岡山鎮貿易十村五七號王
    建民從事家庭監護工，於九十二年四月十九日逃逸。迨九十二年九月十四日被告
    警察局接獲檢舉，乃派員於高雄市苓雅區○○○路一Ｏ五號「越南阿懷河粉」店
    內，查獲其於現場從事端盤、洗碗盤等工作，經調查後移由被告依法查處，此有
    現場檢查紀錄表、訪談紀錄及處分書等影本附原處分卷可稽，違規事實明確，被
    告乃據以裁處原告罰鍰，經核於法並無不合。（二）又原告接受警方訪談時陳述
    ：「問：警方於九十二年九月十四日二十時二十分在高雄市苓雅區○○○路一Ｏ
    五號越南阿懷河粉店內實施檢查，當場查獲越南籍外國人ＤＯ　ＴＨＩ　ＨＯＮ
    Ｇ　ＴＨＯＭ在現場正從事端盤、洗碗盤工作，警方並當場詢問及確認逃逸外勞
    無誤，並有現場製作檢查紀錄表，上述情事是否屬實？你是否為該店之經營者之
    負責人？答：屬實。我是負責人。」基此，原告既於高雄市政府警察局所製作之
    訪談紀錄中坦承，越南籍外國人ＤＯ　ＴＨＩ　ＨＯＮＧ　ＴＨＯＭ確有於現場
    從事工作之事實，復於本件行政訴訟狀中自述越南籍外國人ＤＯ　ＴＨＩ　ＨＯ
    ＮＧ　ＴＨＯＭ於渠店內忙時，會自動幫忙端盤洗碗云云，則原告有違反就業服
    務法第四十四條規定，即洵堪認定，是原告主張無非法容留外國人從事工作情事
    ，顯不足採。而聲明求為判決駁回原告之訴。
三、按「雇主聘僱外國人不得有下列情事：一、聘僱未經許可、許可失效或他人所申
    請聘僱之外國人。」「任何人不得非法容留外國人從事工作。」「違反第四十四
    條或第五十七條第一款、第二款規定者，處新臺幣十五萬元以上七十五萬元以下
    罰鍰。五年內再違反者，處三年以下有期徒刑、拘役或科或併科新臺幣一百二十
    萬元以下罰金。法人之代表人、法人或自然人之代理人、受僱人或其他從業人員
    ，因執行業務違反第四十四條或第五十七條第一款、第二款規定者，除依前項規
    定處罰其行為人外，對該法人或自然人亦科處前項之罰鍰或罰金。」分別為就業
    服務法第五十七條第一款、第四十四條及第六十三條所明定。次按「查『就業服
    務法』（以下簡稱本法）第四十四條規定：『任何人不得非法容留外國人從事工
    作。』係指『自然人或法人』與外國人間雖無聘僱關係，但有未依本法及相關法
    令規定申請許可，即容許外國人停留於某處所為其從事勞務提供或工作事實之行
    為而言。若二者間具聘僱關係，則為本法第五十七條第一款之『聘僱未經許可、
    許可失效或他人所申請聘僱之外國人。』所規範。又上開有無聘僱關係，應依客
    觀具體事實認定，如該外國人有勞務提供，而該自然人或法人對之有指揮監督關
    係，或有勞務報酬之約定者，則難辭無聘僱關係存在。」則經行政院勞工委員會
    九十一年九月十一日勞職外字第○九一○二○五六五五號函釋在案。查「為保障
    國民工作權，聘僱外國人工作，不得妨礙本國人之就業機會、勞動條件、國民經
    濟發展及社會安定。」為就業服務法第四十二條所明定；而對於申請聘僱外國人
    工作，我國係採申請許可制，主管機關係將申請者之資格條件與外國人之工作類
    別、項目、人數、期間及工作地點均列為須經許可內容，並課雇主監督與管理外
    國人之義務與責任；故就業服務法乃就容許外國人停留從事工作一事，分別於就
    業服務法第五十七條第一款及第四十四條訂有規範之條文，而上述行政院勞工委
    員會之函釋，乃行政院勞工委員會本於行政主管機關之地位，就「就業服務法」
    第五十七條第一款及第四十四條適用上之區別，所為闡明法規原意之釋示，核與
    就業服務法立法意旨相符，應自法規生效日有其適用（司法院釋字第二八七號解
    釋參照），爰予援用。
四、本件被告係以原告未經申請許可，非法容留逃逸之越南籍外國人ＤＯ　ＴＨＩ
    ＨＯＮＧ　ＴＨＯＭ（護照號碼：ＡＴ0000000號），在高雄市苓雅區○
    ○○路一０五號原告所經營之「越南阿懷河粉」內從事端盤、洗碗盤之工作，案
    經高雄市政府警察局於九十二年九月十四日當場查獲，乃認原告違反就業服務法
    第四十四條規定，依同法六十三條第一項規定裁處原告十五萬元罰鍰等情，已經
    兩造分別陳述在卷，並有被告九十二年十月二十七日高市府勞三字第０九二００
    五五七一０號處分書附原處分卷可稽，自堪認定。
五、原告提起本件訴訟，無非以外國人ＤＯ　ＴＨＩ　ＨＯＮＧ　ＴＨＯＭ因認識其
    越南籍媳婦，來原告店內找其媳婦聊天，到店內時，看見原告店內有需要幫忙時
    ，才順手幫忙端盤、洗碗，原告並無容留外國人ＤＯ　ＴＨＩ　ＨＯＮＧ　ＴＨ
    ＯＭ幫其工作情事，至訪談紀錄則係在原告及外國人ＤＯ　ＴＨＩ　ＨＯＮＧ
    ＴＨＯＭ心慌下作成，其內容並不可採，故原處分認事用法均有違誤等語，資為
    爭執。爰分述如下：
（一）查本件是高雄市政府警察局人員因接獲檢舉有逃逸之外勞在高雄市苓雅區○○
      ○路一０五號「越南阿懷河粉」店內非法工作，經派員於九十二年九月十四日
      晚上八時二十分許，在高雄市苓雅區○○○路一０五號原告經營之「越南阿懷
      河粉」內，當場查獲越南籍外勞ＤＯ　ＴＨＩ　ＨＯＮＧ　ＴＨＯＭ從事端盤
      、洗碗盤之工作一節，有就業服務法案件現場檢查紀錄表及高雄市政府警察局
      九十二年十月十三日高市警外字第０九二００六四二八四號函在原處分卷可稽
      ；並該越南籍外勞ＤＯ　ＴＨＩ　ＨＯＮＧ　ＴＨＯＭ於訪談紀錄中曾表示：
      （問：「警方約於本（十四）日十九時許接獲檢舉，告知「有越南籍逃逸外勞
      一名，現於高雄市苓雅區○○○路一０五號『越南阿懷河粉』工作」。警方遂
      於本（十四）日二十時二十分前往檢查，當場查獲你在現場正從事端盤、洗碗
      盤工作，警方並當場詢問及確認妳是逃逸外勞，並有現場製作檢查紀錄表，上
      述情事是否屬實？」）答：「屬實。」（問：「警方查證資料，你於二００三
      年三月七日才入境來台，受僱於雇主王建明宅，核准工作地址於高雄縣岡山鎮
      貿易十村五十七號從事監護工是否正確？於二００三年四月十九日逃逸是否屬
      實？警方並正式告知：妳業經主管機關於二００三年四月三十日經00000
      00000文號撤銷聘僱許可並限令出國？」）答：「來台聘僱內容正確。逃
      逸日正確。我現在知道被撤銷。」（問：「妳於高雄市苓雅區○○○路一０五
      號『越南阿懷河粉』工作起迄、期間為何？薪資多少、如何支付？僱用人是否
      為在場簽署人（目許為該店經營人）甲○○○．．．．．．？是否有人介紹至
      該處工作？是否有給媒介者介紹費用？」）答：「我於該處工作約近一個月，
      工作不固定，均在假日的時候才叫我去幫忙，以時薪八十元為酬勞，當日做完
      ，當日就結算給我。甲○○○是老闆的媽媽。該工作是我自己去找的，並無人
      介紹。」另原告於訪談紀錄中則表示：（問：「警方於九十二年九月十四日二
      十時二十分在高雄市苓雅區○○○路一０五號『越南阿懷河粉』店實施檢查，
      當場查獲ＤＯ　ＴＨＩ　ＨＯＮＧ　ＴＨＯＭ．．．．．．在現場正從事端盤
      、洗碗盤工作，警方並當場詢問及確認逃逸外勞無誤，並有現場製作檢查紀錄
      表，上述情事是否屬實？你是否為該店之經營者之負責人？」答：「屬實。我
      是負責人。」（問：「妳是否僱用該外勞工作？」）答：「沒有僱用該外勞，
      她只是來找我媳婦，而我媳婦剛好不在家，而她表示願意在店裡等，她看見店
      內客人很多，用過的碗盤很多，才主動幫忙。」等語；並原告於本院審理中亦
      自承該外國人有在店內幫忙洗碗情事；加以本件查獲之九十二年八月十四日即
      為星期日，核與外國人ＤＯ　ＴＨＩ　ＨＯＮＧ　ＴＨＯＭ陳述原告是假日才
      叫其前去幫忙之情況相符，故訴外人ＤＯ　ＴＨＩ　ＨＯＮＧ　ＴＨＯＭ上述
      訪談記錄中之陳述，應堪採取。而自上述外國人ＤＯ　ＴＨＩ　ＨＯＮＧ　Ｔ
      ＨＯＭ在訪談紀錄中之陳述，及原告在訪談紀錄暨本院審理中之陳述，可知外
      國人ＤＯ　ＴＨＩ　ＨＯＮＧ　ＴＨＯＭ係他人合法聘僱而逃逸之外籍家庭監
      護工，且其確有在原告經營之「越南阿懷河粉」從事端盤、洗碗工作，故原告
      有容留外國人從事工作之事實甚明。至原告雖堅稱，其並未聘請該外國人工作
      云云，然本件被告認定原告之違章事實為容留外國人從事工作，並非非法聘僱
      外國人，故原告爭執其並未聘僱外國人工作云云，實對被告裁罰之事實有所誤
      解，併予敘明。
（二）又原告雖以作成訪談紀錄時，因外勞及原告均處於心慌意亂狀態，故該訪談紀
      錄內容不足為採云云；然查，本件外國人ＤＯ　ＴＨＩ　ＨＯＮＧ　ＴＨＯＭ
      及原告於該訪談紀錄之末行均分別有簽名及捺指印，另外國人ＤＯ　ＴＨＩ
      ＨＯＮＧ　ＴＨＯＭ接受訪談時，現場更有翻譯人員在旁翻譯答詢內容，亦有
      翻譯人員在該紀錄上簽名，有該訪談紀錄附原處分卷可按；故原告空言主張該
      談紀錄是在心慌意亂下作成，不得據為認定事實之證據云云，即難採取。
（三）又按「人民違反法律上之義務而應受行政罰之行為，法律無特別規定時，雖不
      以出於故意為必要，仍須以過失為其責任條件。但應受行政罰之行為，僅須違
      反禁止規定或作為義務，而不以發生損害或危險為其要件者，推定為有過失，
      於行為人不能舉證證明自己無過失時，即應受處罰。」業經司法院釋字第二七
      五號解釋在案。而就業服務法第四十四條關於「任何人不得非法容留外國人從
      事工作」之規定，係屬法律之禁止規定；本件原告明知ＤＯ　ＴＨＩ　ＨＯＮ
      Ｇ　ＴＨＯＭ為越南籍之外國人，且原告並無該外國人之聘僱許可，竟容留該
      外國人在其經營之店內工作，故其縱無違反就業服務法第四十四條規定之故意
      ，亦有應注意、能注意而不注意之過失；並原告違反此禁止規定，又未能證明
      其無過失，則依上述司法院釋字第二七五號解釋，亦應推定其有過失。原告既
      有未經許可容留外勞工作情事，並原告就此違章行為亦有過失，是原告有違反
      就業服務法第四十四條規定之行為，即堪認定。
六、綜上所述，原告之主張並無可採；故被告以原告未經申請許可，而非法容留逃逸
    之外籍勞工於原告經營之「越南阿懷河粉」內工作，違反就業服務法第四十四條
    規定，而依同法第六十三條第一項規定，裁處最低額之十五萬元罰鍰，並無違誤
    ，訴願決定予以維持，亦無不合。原告提起本件訴訟，求為撤銷，為無理由，應
    予駁回。又本件屬簡易事件，故不經言詞辯論為之。
七、據上論結，本件原告之訴為無理由，依行政訴訟法第二百三十三條第一項、第一
    百九十五條第一項後段、第九十八條第三項前段，判決如主文。
中　　　華　　　民　　　國　　九十三　　年　　　六　　　月　　　八　　　日
                              高雄高等行政法院第一庭
                                          法      官　楊惠欽
右為正本係照原本作成。
如不服本判決，應於送達後二十日內，向本院提出上訴狀並表明上訴理由，如於本判
決宣示後送達前提起上訴者，應於判決送達後二十日內補提上訴理由書（須按他造當
事人人數附繕本）。
提起上訴應預繳送達用雙掛號郵票七份（每份三十四元）。
中　　　華　　　民　　　國　　九十三　　年　　　六　　　月　　　八　　　日
                                          法院書記官  李怡緻
附註：
行政訴訟法第二百三十五條（第一項、第二項）：
對於適用簡易程序之裁判提起上訴或抗告，須經最高行政法院之許可。
前項許可，以訴訟事件所涉及之法律見解具有原則性者為限。
